臺灣彰化地方法院刑事判決　　　　　　　 94年度易字第842號
公　訴　人　臺灣彰化地方法院檢察署檢察官
被　　　告　甲○○
上列被告因詐欺案件，經檢察官提起公訴（94年度偵字4332號）
，本院判決如下：
    主  文
甲○○幫助意圖為自己不法之所有，以詐術使人將本人之物交付
，處有期徒刑伍月，如易科罰金，以佰元折算壹日。
    事  實
一、甲○○因欠缺金錢花用，於民國（下同）92年8月中旬某日
    ，由報紙分類廣告得知可販售金融機構帳戶資料於詐騙集團
    使用，經撥打廣告中所刊登之電話號碼後，對方為一姓名年
    籍不詳自稱「尤先生」之成年男子，告知甲○○其願以每本
    新臺幣（下同）3000元之代價收購金融帳戶，詎甲○○已預
    見「尤先生」取得前揭存摺之目的，係在利用該存摺提領金
    融機構帳戶內之匯入款項，因該帳戶所有人名義與實際使用
    人不同，而可藉此躲避員警追查，可供不詳犯罪集團作為詐
    欺取財之犯罪工具。惟甲○○在不違背其本意之下，竟為圖
    獲取不法利益，基於幫助該犯罪集團成員涉犯詐欺取財罪行
    之不確定故意，於同日持自己所有高雄大寮郵局（局號：00
    00000、帳號：0000000）之帳戶存摺、印章及提款卡連同密
    碼，在高雄縣鳳山市○○路與三民路附近出售給上開姓名、
    年籍不詳自稱「尤先生」之成年男子，並當場取得3000元出
    賣帳戶之對價。旋於同年8月29日，現住於彰化縣彰化市之
    乙○○接獲姓名年籍不詳自稱「許律師」及「謝國華」之成
    年男子來電，表示乙○○抽中珠寶公司所送之獎項，但須先
    繳交手續費及稅金等費用，並要求乙○○立即匯款56000元
    至甲○○上開帳戶，使乙○○陷於錯誤未詳加查證而分別於
    同年9月2日13時20分及9月3日10時32分，在臺中松竹郵局及
    彰化市西門郵局各匯出28000、26000元進入甲○○上開帳戶
    內，再由該犯罪集團成員立即將前揭入帳款項領出，以此方
    式詐騙財物得手。嗣經乙○○查證結果始知受騙，而向警方
    報案後循線查知上情。
二、案經高雄縣警察局移送臺灣彰化地方法院檢察署檢察官偵查
    起訴。
    理  由
一、訊據被告甲○○對於在上揭時、地販賣帳戶予姓名、年籍均
    不詳、自稱「尤先生」之成年男子之事實均坦承無訛，惟矢
    口否認有何幫助詐欺之犯行，辯稱：伊並不知被害人匯款之
    事云云。經查，被告上開犯行，業據被害人乙○○於警詢中
    指述綦詳，並有郵政國內匯款執據2紙、彰化縣警察局彰化
    分局受理刑事案件報案三聯單1紙、帳戶存提詳情表1件在卷
    可稽，足認乙○○確係遭受詐騙而分別將28000、26000元匯
    入甲○○所出賣之高雄大寮郵局（局號：0000000、帳號：
    0000000）帳戶內。再按刑法上之故意，分為直接故意（確
    定故意）與間接故意（不確定故意），「行為人對於構成犯
    罪之事實，明知並有意使其發生者」為直接故意；「行為人
    對於構成犯罪之事實，遇見其發生而其發生並不違背其本意
    者」為間接故意；而間接故意與有認識的過失之區別，在於
    二者對構成犯罪之事實雖均預見其能發生，但前者對其發生
    並不違背其本意，後者則確信其不發生。又幫助犯之成立，
    以行為人主觀上認識被幫助者正欲從事犯罪或係正在從事犯
    罪，且該犯罪有既遂之可能，而其行為足以幫助他人實現構
    成要件者，即具有幫助故意，並不以行為人確知被幫助者係
    犯何罪名為必要。查：金融帳戶為個人理財工具，申請開設
    金融帳戶並無任何特殊之限制，一般民眾皆能自由申請開戶
    ，並得同時在不同金融機構申請多數存款帳戶使用，乃眾所
    週知之事實。依一般人之社會生活經驗，倘係合法收入，本
    可自行向金融行庫申請帳戶使用，而無向他人購買帳戶之必
    要，參以近來利用報紙廣告為詐欺取財之犯罪類型層出不窮
    ，該等犯罪，多數均係利用他人帳戶作為詐欺所得財物之出
    入帳戶，此業經媒體廣為披載，是若不認識之人不以自己名
    義申請開戶，反向他人收購金融機構帳戶，衡情應能預見收
    購帳戶之人，係欲以該帳戶從事詐欺或其他不法之行為，此
    為一般正常之成年人所得判斷之事，被告係一正常之成年男
    子，對此亦應有所預見，況其已於本院審理時供稱：當時伊
    即有懷疑該姓名、年籍不詳之成年男子收購存簿及金融卡係
    欲供不法用途，但因缺錢花用，也未再加以確認等語，堪認
    被告對於該成年男子將以該帳戶作為遂行其不法行為所用一
    情，確有所預見。是以，被告縱使並不確知上開帳戶係供作
    詐欺取財所用，然其就他人可能利用其所販售之儲金簿及金
    融卡，以進行財產上犯罪，他人之財產，將因而有遭受損害
    之危險一事，既已有預見，而其卻為圖一己之私利，不惜提
    供自己之帳戶供他人使用，被告顯存有縱使他人之財產，將
    因其交付儲金簿、金融卡予他人使用，而有遭受損害之危險
    ，亦在所不顧之心態甚明，是以該成年男子與不詳姓名、年
    籍之人利用前揭帳號儲金簿、金融卡據以遂行詐欺取財犯行
    等情，當為被告所能預見，且其發生亦不違背被告之本意，
    被告主觀上確有幫助詐欺取財之不確定故意無訛。綜上所述
    ，本件事證已臻明確，被告所辯應為卸責之詞，尚不足採，
    被告上開犯行至堪認定，應予依法論科。
二、按以幫助之意思，參與構成要件以外之行為者，為幫助犯。
    查本件被告甲○○係以幫助之意思，出賣上開帳戶存簿及提
    款卡予姓名、年籍均不詳，自稱為「尤先生」之成年男子，
    而參與詐欺取財構成要件以外之行為，雖正犯即「尤先生」
    等人曾先後二次指示被害人操作自動櫃員機，而向被害人詐
    騙財物二次，然均係佯以抽中珠寶公司之獎項需繳交手續費
    及稅金為由，且各該舉動均係於密切接近之時間實施，侵害
    同一法益，各行為之獨立性極為薄弱，依一般社會健全觀念
    ，在時間差距上，難以強行分開，在刑法評價上，以視為數
    個舉動之接續施行，屬包括之一詐欺取財行為予以評價，始
    較符法理（最高法院八十六年台上字第三二九五號判例意旨
    參照），故其所為，核係接續犯一刑法第339條第1項之詐欺
    取財罪；而本件被告亦僅有一次出賣帳戶存摺及提款卡之行
    為，亦應僅論以一幫助行為，是核被告所為，係犯刑法第30
    條第1項前段、第339條第1項之幫助詐欺取財罪。被告幫助
    他人犯罪，係從犯，爰依刑法第30條第2項規定減輕其刑。
    爰審酌被告正值青壯，竟為圖一己之私利而提供帳戶予他人
    使用助長犯罪，增加被害人尋求救濟之困難，並使犯罪之追
    查趨於複雜，暨考量其犯罪手段、所生之危害、所得之利益
    ，及其素行、智識程度、生活狀況、犯後坦承大部分犯行之
    態度等一切情狀，量處如主文所示之刑，並諭知如易科罰金
    之折算標準，以示懲儆。
據上論斷，應依刑事訴訟法第299條第1項前段，刑法第30條第1
項前段、第2項、第339條第1項、第41條第1項前段，罰金罰鍰提
高標準條例第1條前段、第2條，判決如主文。
中　　華　　民　　國　　94　　年　　8 　　月　　24　　日
                刑事第二庭審判長法  官  石馨文
                                法  官  李水源
                                法  官  黃齡玉
以上正本證明與原本無異。
如不服本判決，應於判決送達後10日內，向本院提出上訴狀（須
附繕本）。
告訴人或被害人對於判決如有不服具備理由請求檢察官上訴者，
其上訴期間之計算係以檢察官收受判決正本之日期為準。
中　　華　　民　　國　　94　　年　　8 　　月　　24　　日
                                書記官  施嘉玫
